【裁判字號】    92,訴,361
【裁判日期】    920703
【裁判案由】    損害賠償
【裁判全文】
臺灣屏東地方法院民事裁定  九十二年訴字第三六一號
    原      告  甲○○○
    訴訟代理人  吳賢明律師
    被      告  乙○○○○○○.
右當事人間損害賠償事件本院裁定如左：
    主      文
本件移送臺灣嘉義地方法院。
    理      由
一、按訴訟之全部或一部，法院認為無管轄權者，依原告聲請或依職權以裁定移送其
    管轄法院，民事訴訟法第二十八條第一項定有明文。又按管轄權之有無，雖為受
    訴法院應職權調查之事項，惟當事人對此訴訟成立要件之主張及舉證責任仍不因
    而免除。
二、按因契約涉訟者，如經當事人定有債務履行地，得由該履行地之法院管轄，民事
    訴訟法第十二條定有明文。此乃民事訴訟法關於因契約涉訟特別審判籍之規定，
    是項約定雖不以書面或明示為必要，即言詞或默示為之，亦非法所不許，惟仍必
    須當事人間有約定債務履行地之意思，始有該條之適用。查原告主張依「交易之
    習慣」，被告應將小雞送原告「指定」之屏東縣九如鄉○○○段一三五之一地號
    土地，原告再向訴外人廖敏伶收取貨款等語，足見本件之關於買賣標的物之契約
    履行地係依習慣而定，並可因原告另為指定而有所變更。且兩造就買賣價金之支
    付，依原告主張亦無履行地之約定。是兩造應無定契約履行地之意思無疑，依照
    前開說明，本院就本件並無管轄之權限。
三、又按消費者與企業經營者間就商品或服務所生之消費訴訟，雖得由消費關係發生
    地之法院管轄，消費者保護法第四十七條定有明文。然所謂消費者，依消費者保
    護法第二條之立法解釋，指以消費為目的而為交易、使用商品或接受服務者而言
    。本件原告係依消費者保護法中商品製造人責任之規定，請求被告為損害賠償，
    並以消費關係發生地位於本院轄區而認本院有管轄之權限，自應就本件為消費訴
    訟負主張及舉證之責任。查原告住所位於高雄市被告住所位於嘉義縣，依原告前
    開之主張，被告僅依原告之指定將小雞送至屏東縣，尚難認其消費發生地位在屏
    東縣境，本院就本件自無管轄之權限。況原告起訴主張其向被告購買小雞轉賣以
    為營利等語，足見其並非以消費為目的而與被告為交易，據此本件紛爭亦非屬消
    費訴訟，自不因原告誤依消費者保護法相關規定而為請求，即創設本院管轄之權
    限。
四、又本件被告住所地係在嘉義縣梅山鄉大南村大草埔二○號，依民事訴訟第一條第
    一項之規定，自應由臺灣嘉義地方法院管轄。玆原告向無管轄權之本院起訴，顯
    係違誤。原告聲請將本件移送於該管轄法院，應予准許。
五、依首開民事訴訟法第二十八條第一項，裁定如主文。
中      華      民      國    九十二    年      七      月     三     日
                                    臺灣屏東地方法院民事第一庭
~B審判長法官  羅心芳
~B法      官  許蓓雯
~B法      官  周群翔
右為正本係照原本作成。
如對本裁定抗告須於裁定送達後十日內向本院提出抗告狀。
~B法院書記官  劉淑蓉
中      華      民      國    九十二    年      七      月     三     日


司法院資訊處製作；財團法人民間司法改革基金會備份。
